【裁判字號】    90,交上易,40
【裁判日期】    900220
【裁判案由】    過失傷害
【裁判全文】
臺灣高等法院臺南分院刑事判決          九十年度交上易字第四號  Ａ
      上  訴  人
      即  被  告  甲  ○  ○
右上訴人因過失傷害案件，不服臺灣臺南地方法院八十九年度交易字第三０八號中華
民國八十九年十一月十六日第一審判決（起訴案號：臺灣臺南地方法院檢察署八十九
年度偵字第三三一六號），提起上訴，本院判決如左：
      主      文
原判決撤銷。
甲○○因過失傷害人，處有期徒刑肆月，如易科罰金，以參佰元折算壹日。
      事      實
一、甲○○明知飲酒後呼氣所含酒精成分超過每公升０．二五毫克以上者不得駕車，
    且依當時情況，復無不能注意之情形，竟疏未注意，於八十九年一月二十九日晚
    間，酒後呼氣酒精濃度每公升０．七二毫克，已達不能安全駕駛動力交通工具之
    程度，仍於當日晚間十時二十九分許，駕駛Ｊ４─９２０３號自用小客車，沿臺
    南市○○路○段由東向西方向行駛，行經臺南市○○路○段一一七號時，竟駛入
    對向車道內，撞及違規行駛於內側車道由乙○○所騎ＶＩ─Ｃ５６１號輕型機車
    ，致乙○○受有頭部外傷併顏面撕裂傷及右膝撕裂傷等傷害，甲○○在未被有偵
    查犯罪職權之機關或公務員查知犯人前，即請託友人報案，並接受裁判，且經警
    當場測試口中酒精濃度而查獲（公共危險犯罪部分，業經原審法院八十九年度新
    交簡字第一四三號判處罰金三萬元確定在案）。
二、案經甲○○自首及乙○○訴由臺南市警察局第四分局報請臺灣臺南地方法院檢察
    署檢察官偵查起訴。
      理      由
一、訊之上訴人即被告甲○○固承於上揭時地酒後駕車駛至對向車道致告訴人乙○○
    受傷之犯罪事實，惟辯稱：發日經過肇事地點，適有人民喪事搭設棚架，另有車
    輛佔用內側車道，伊雖酒後駕車，但已受罰，被害人於本件車禍亦有過失，車禍
    發生後立即報警處理，應屬自首云云。
二、經查被告飲用酒精類飲品，其呼氣之酒精濃度為每公升０．七二毫克，已達不能
    安全駕駛動力交通工具之程度，仍駕駛自用小客車，沿臺南市○○路，行經臺南
    市○○路○段一一七號時，竟駛入對向車道內，撞及違規行駛於內側車道由乙○
    ○騎乘之輕型機車，致乙○○受有頭部外傷併顏面撕裂傷及右膝撕裂傷等事實，
    業據被告坦承不諱，核與告訴人乙○○指訴情節相符，並有警方製作之道路交通
    事故調查報告表一份、現場照片十八張、酒精檢測紀錄一份附卷可稽，而告訴人
    因本件車禍受傷，亦有診斷證明書一紙附卷足憑。
三、按汽車駕駛人飲酒後吐氣所含酒精成份超過每公升０．二五毫克以上者，不得駕
    車；汽車應在遵行車道內行駛，道路交通安全規則第九十七條第一款、第一百十
    四條第二款分別定有明文。被告應注意並能注意，竟疏未注意上開規定，駛入對
    向車道而肇車，其有過失甚明。本件經送臺灣省臺南區車輛行車事故鑑定委員會
    及臺灣省車輛行車事故覆議鑑定委員會鑑定結果，亦認定被告應負全部過失責任
    ，此有該二委員會八十九年八月十八日南鑑字第八九０七六九號及八十九年十月
    五日府覆議字第八九一五九０號鑑定意見書在卷可憑。被告過失駕車肇事行為，
    與被害人之傷害結果間具有相當因果關係，事證明確，其犯行洵堪認定。雖告訴
    人騎乘輕型機車行駛於內側車道雖有違交通法規，惟若非被告駛入對向車道，告
    訴人單純違規行駛內側車道行為，尚不至於肇致任何車禍，是本件車禍告訴人並
    無過失責任，合予敘明。
四、按自首祇以在犯罪未發覺前，自行申告其犯罪事實於該管公務員，而受法律上之
    裁判為要件，至其方式係用言詞或書面，以及係自行投案或託人代行，係直接向
    偵查機關為之，抑向非偵查機關請其轉送，均無限制，最高法院二十四年度上字
    第一一六二號判例可資參照。本件被告於案發時在未被有偵查犯罪職權之機關或
    公務員查知犯人前，即請朋友幫忙報案，並接受裁判，有其警訊筆錄供述及道路
    交通事故調查報告表記載報案人係受託報案相符，被告雖非親往警局自首犯罪，
    但其託人代行，並接受裁判，核與自首規定相符。
五、查被告酒後駕車，竟駛入對向車道內，撞及違規行駛於內側車道之被害人致被害
    人乙○○受有頭部外傷併顏面撕裂傷及右膝撕裂傷等傷害，核其所為，係犯刑法
    第二百八十四條第一項前段之過失傷害罪。被告酒醉駕車肇事致人受傷，應依道
    路交通管理處罰條例第八十六條第一項規定，加重其刑。又被告於肇事後託人報
    案，並接受裁判，應依刑法第六十二條自首規定減輕其刑，並依法先加後減。
六、原審以被告甲○○罪證明確，因予論罪科刑，固非無見，惟被告於案發時即請朋
    友幫忙報案，並接受裁判，核與自首規定相符。原審疏未詳查，並依法減輕其刑
    ，或敘明不合自首情形，自有未洽。上訴意旨，指摘原判決未審酌其自首，為有
    理由，原判決既有可議，自屬無可維持，應由本院撤銷改判。爰審酌被告尚無前
    科、智識程度、過失程度嚴重、犯罪所造成被害人之傷害及犯後尚未能與被害人
    達成民事和解等一切情狀，量處有期徒刑四月，並諭知如易科罰金以三百元折算
    一日之標準，以示懲儆。
據上論斷，應依刑事訴訟法第三百六十九條第一項前段、第三百六十四條、第二百九
十九條第一項前段，刑法第二百八十四條第一項前段、第六十二條前段、第四十一條
，道路交通管理處罰條例第八十六條第一項，罰金罰鍰提高標準條例第一條前段、第
二條規定，判決如主文。
本案經檢察官曾顯智到庭執行職務。
中    華    民    國      九十      年      二      月        二十      日
                                  臺灣高等法院臺南分院刑事第五庭
                                      審判長法官  茆    臺    雲
                                            法官  董    武    全
                                            法官  李    文    福
右正本證明與原本無異。
不得上訴。
                                      法院書記官  李    良    倩
中    華    民    國      九十      年      二      月      二十一      日
附錄：本判決論罪法條
刑法第二百八十四條第一項
  因過失傷害人者，處六月以下有期徒刑、拘役或五百元以下罰金，致重傷者，處一
  年以下有期徒刑、拘役或五百元以下罰金。


司法院資訊處製作；財團法人民間司法改革基金會備份。
